臺灣桃園地方法院刑事判決　　　　　　　　　　　　九十三年度易字第一一九一號
　　聲　請　人　臺灣桃園地方法院檢察署檢察官
　　被　　　告　甲○○　男　二.
右被告因家庭暴力罪之傷害案件，經檢察官聲請簡易判決處刑（九十三年度偵續字第
四０號），本院認不宜以簡易判決處刑（九十三年度壢簡字第一二九一號），改依通
常程序審理，並判決如左：
    主  文
甲○○共同傷害人之身體，處有期徒刑月，如易科罰金以佰元折算壹日。掃把壹
支沒收。
    事  實
一、甲○○為乙○之兄古捷陽之子，其與乙○間係四親等以內之旁系血親，二人具有
    家庭暴力防治法第三條第四款之家庭成員關係。緣乙○於民國九十二年二月間，
    向甲○○之妹妹古育慈以新臺幣（下同）四千元購買鞋子一雙，除給付一千元現
    金外，餘款三千元以將於返回臺北市○○區○○路二四九號十三樓住處後，再匯
    入甲○○之姊姊古曉倩帳戶內給付。迄九十二年四月二十六日中午，因翌日古曉
    倩即將舉行婚禮，古育慈由於尚未收到三千元欠款，乃致電乙○談及此事，甲○
    ○遂於古育慈與乙○對話後接聽電話，並以不善之口吻質問乙○，乙○因已將款
    項匯至古曉倩帳戶內遂以甲○○之母親即嫂嫂黃桂蘭邀請其參加古曉倩婚禮之便
    ，擬於當日前往甲○○住處說明此事，其後乙○即駕車出發至古曉倩位在桃園縣
    內壢地區之美容院，再偕同古曉倩購物後，而於同日晚間抵達桃園縣中壢市○○
    ○街九之二號二樓甲○○之住處，其間乙○因與古捷揚及古捷陽之同學呂美義外
    出唱歌，直至同日晚間二十三時三十分許，返回桃園縣中壢市○○○街九之二號
    二樓後，三人再一同下樓前往查看古曉倩喜宴之場地，古捷陽並當場請求乙○及
    呂美義於翌日結婚現場幫忙代收禮金，經二人應允後，呂美義旋駕駛機車離開而
    古捷陽即與乙○上樓返回住處，並於九十二年四月二十七日凌晨二時許，因古捷
    陽向在場之甲○○、古曉倩、古育慈、黃桂蘭及為參加古曉倩婚禮而自桃園縣八
    德市老家前來之古捷揚母親古劉存妹表示將由乙○及呂美義二人負責代收禮金，
    甲○○認乙○及呂美義均係外人且乙○向古育慈購鞋金錢給付不清乃加以反對，
    乙○因此向古捷陽推辭收禮金事，然古捷陽仍執意由乙○及呂美義代收，致甲○
    ○心生不滿，旋先出手毆打古捷陽臉、背及以膝蓋撞古捷揚之左腰而對直系血親
    尊親屬施加暴行惟未成傷（甲○○涉犯加暴行於直系血親尊親屬罪嫌部分，未據
    被害人古捷陽提出告訴），乙○見狀為阻止甲○○繼續施暴行於古捷揚旋拉住甲
    ○○之手腕，詎甲○○竟與古曉倩（未據檢察官偵查起訴）共同基於傷害人身體
    之犯意聯絡，先推由甲○○出拳並抓打乙○之臉頰及眼睛、手臂，古曉倩隨即持
    母親黃桂蘭所購之掃把一支朝乙○右方削去，乙○因遭甲○○、古曉倩姊弟聯手
    攻擊，見黃桂蘭在場並未攔阻，亦基於傷害之犯意，趨前拉址黃桂蘭之頭髮並以
    腳將黃桂蘭壓制於沙發上，致黃桂蘭受有頭皮腫脹、右前臂瘀擦傷之傷害（乙○
    涉犯傷害犯行部分，另案由檢察官聲請簡易判決處刑，並由本院於九十三年一月
    十五日以九十三年度壢簡字第七０號刑事簡易案件判處罰金九千元銀元，如易服
    勞役以三百元折算一日，經乙○提起上訴後，由本院於九十三年十月二十二日以
    九十三年度簡上字第一二二號判決駁回上訴而確定），而黃桂蘭（未據檢察官偵
    查起訴）被打後不甘示弱，亟思反擊，亦與甲○○、古曉倩共同基於普通傷害之
    犯意聯絡，朝乙○抓去，三人即共同以此方式使乙○受有右眼結膜下出血及右眼
    球挫傷、右頰三道抓痕（皆０．五公分乘以０．五公分）、左臉頰三道傷痕（皆
    ０．五公分乘以０，五公分）、右眼眶下挫傷（一公分乘以一公分）、右上臂瘀
    青（十．五公分乘以六公分）、右手臂瘀青（五公分乘以二．五公分）、左手肘
    瘀青（五公分乘以二公分）、左第四趾瘀青（三公分乘以一公分）等傷害，黃桂
    蘭於乙○受傷後始出言制止眾人不要再打了，惟古育慈仍至廚房持菜刀站在廚房
    前發抖。斯時，古劉存妹因見子孫打成一團，為求家人平安旋跪在眾人之前，適
    呂美義因將其外套置於甲○○家中忘未攜離而騎乘機車折返上樓，由古捷陽開門
    後，見古劉存妹下跪遂將古劉存妹扶起並拿走外套後快步離去。
二、案經乙○訴由桃園縣政府警察局中壢分局報請臺灣桃園地方法院檢察署檢察官偵
    查聲請簡易判決處刑，經本院認不宜以簡易判決處刑，改依通常程序審理。
    理  由
一、訊據被告甲○○固坦承九十二年四月二十六日有在電話中向告訴人乙○要錢（詳
    本院九十三年度壢簡字第一二九一號卷第三十頁），九十二年四月二十七日凌晨
    有在住處，其後並在客廳，告訴人乙○有與母親黃桂蘭、姊姊古曉倩扭打成一團
    ，其有觸碰告訴人乙○之手，且手肘有碰撞到告訴人乙○等情（詳本院九十三年
    十一月二十九日準備程序筆錄第三頁至第四頁、本院九十三年十二月六日審判筆
    錄第八頁），惟矢口否認有何傷害之犯行，辯稱：當時我原本在睡覺，沒有在客
    廳，是因為聽到爭吵聲才跑出來，因乙○與母親黃桂蘭拉扯在一起，我就和我妹
    妹古育慈、姊姊乙○一同去拉，而我爸爸古捷揚及奶奶古劉存妹則在旁邊，我有
    摸乙○的手把她抓我母親黃桂蘭的頭髮拉開，但我不是拉乙○，我是碰乙○，但
    我是無意間碰到我姑姑的，我當時手肘確有碰到乙○，對於古曉倩、古育慈於警
    訊中所述我也有拉扯乙○這也許沒錯，但我覺得這種碰撞不可能造成乙○受傷，
    我不是出拳打乙○而是不小心碰到，後來乙○就說除非我們跪下來，否則她不會
    放開拉住我母親黃桂蘭的手，所以我跟古曉倩、古育慈就對乙○下跪云云。然查
    ：
（一）上開事實，業據告訴人乙○於本院結證明確（詳本院九十三年度壢簡字第一二
      九一號卷第二六頁至第二七頁九十三年十一月一日訊問筆錄稱：「（問：先前
    　是否跟古育慈買了一雙鞋子四千元，給古育慈壹仟元，另外三千元你是跟她說
      到台北之後，再匯到古曉倩的戶頭？）是的，時間是九十二年二月份。（問：
      九十二年你是說四月二十六日古育慈打電話跟你要錢？）是的，是那天的中午
      ，是古育慈先打我小姑的電話後，然後她是說古曉倩明天要嫁人，她要作伴娘
      ，然後甲○○把電話搶過去，然後他說姑姑你是土匪阿，跟我妹妹買鞋子不用
      給錢嗎，然後，我就跟甲○○說我不是買東西不給錢的人，後來甲○○就說我
      趕回來嗎，我就跟他說我等一下就會回去了，因為你的母親有打電話邀我回去
      參加婚禮，後來古曉倩又打電話給我，古曉倩有跟我說這三千元我已經拿給古
      育慈了。（問：四月二十六日你是大約幾點從內湖開車到被告的家？）我從內
      湖開車到古曉倩內壢的美容院店裡，她說要去家樂福買東西，因為她的父母都
      沒有買什麼東西，我們同去的人有古曉倩的未婚夫、還有古曉倩、還有古曉倩
      的小孩，後來我們七點多離開家樂福，要去黃桂蘭家，那個時候我哥哥古捷陽
      也在，我母親也在。（問：後來呂美義為何也會到黃桂蘭家？）因為我哥哥說
      明天收禮金的人，她要請我跟他的同學，就是呂美義寫，我那個時候都沒有談
      這件事情，那我哥哥就說到樓下去看一下喜宴的現場，看完之後，我們回到樓
      上，我哥哥的意思就是收禮金的事情，就由我跟呂美義負責，因為當時甲○○
      反對，因為他認為要出嫁的人是他姐姐，我是局外人，那我就跟古捷陽說既然
      你兒子反對，你就自己看著辦，然後甲○○就出手打他父親古捷陽，我要出手
      阻止他，所以我就出手拉住甲○○的手腕，他就反過來打我的臉頰以及眼睛，
      左右臉抓傷，還有我左、右邊的肩膀，接著古曉倩就拿著棍子往我的右手削去
      ，因為我被他們兩姊弟打得很痛了，我為了阻止他們兩姊弟打我，所以我就去
      抓我嫂嫂，就是他們的母親，要他去阻止，在這樣之後，我嫂嫂就說不要再打
      了，結果甲○○跟古曉倩就停走了，然後古曉倩就到廚房拿了一把菜刀，站在
      廚房的前面發抖，叫我們說不要打了，後來我母親就跟甲○○下跪，叫甲○○
      不要再打了，然後我最小的嫂嫂那個時候還說媽媽你為什麼要下跪，我媽媽是
      說要求大家平安。」等語），核與被告甲○○之父古捷陽（詳本院九十三年度
  　　壢簡字第一二九一號卷第二九頁至第三十頁九十三年十一月一日訊問筆錄稱：
    　「（問：九十二年四月二十六日晚間，在你家裡，發生了什麼事情，你有沒有
      看到你兒子打你妹妹的事情？）就是為了我請我朋友寫禮金的事情，我有叫我
      妹妹回來，結果沒有想到又為了三千元的鞋子錢起了爭執，是我的小女兒，就
      是古育慈跟被告說姑姑乙○三千元沒有給他，那個時候我的大女兒也在場，當
      時，是我的兒子甲○○先出手打乙○，打了之後，我大女兒也跟乙○打起來，
      乙○就去拉黃桂蘭的頭髮，這個時候呂美義就剛好進來，那個時候我母親就跪
      下來，然後呂美義就把我母親扶起來，此時甲○○就跑過來打我，但是我沒有
      回手，所以我母親才會對被告下跪，我大女兒這個時候才會大小聲跑進去拿菜
      刀，我小女兒則是一直坐在旁邊。（問：你兒子說當時他不在場，那個時候他
      在睡覺，是聽到乙○打黃桂蘭，因為他聽到聲音，才出來把他們兩個人分開，
      事實如此嗎？）不是事實。」等語）及證人即被告甲○○之奶奶古劉存妹（詳
      本院九十三年度壢簡字第一二九一號卷第三十頁九十三年十一月一日訊問筆錄
      稱：「（問：九十二年四月二十六日晚間，發生爭執的情形如何？）那天晚上
    　，是因為古曉倩、乙○、還有古曉倩的未婚夫邀我過去，然後我本來是說不要
      過去，但是他們一直要我過去，後來我過去之後，後來就看到甲○○先打他的
      父親古捷陽，所以乙○才去拉甲○○的手，乙○這時候就說不要打了，這時候
      甲○○就用拳頭打她的姑姑臉頰兩三下，後來古曉倩就拿掃把打乙○，之後，
      乙○就跑去拉黃桂蘭的頭髮，因為乙○是想說嫂嫂為何沒有開口阻止，後來我
      就一直拜託他們叫他們不要打，後來我就跪下去了，乙○還問我說為什麼我要
      跪下來，我就跟她說我是要求他們平安，之後，呂美義就進來把我扶起來。」
      等語）、呂美義（詳本院九十三年度壢簡字第一二九一號卷第二八頁至第二九
      頁九十三年十一月一日訊問筆錄稱：「（問：九十二年四月二十六日晚間，古
      捷陽有沒有要你幫忙收禮金？）有，我是古捷陽的朋友，因為隔天他女兒要結
　    婚，他請我收禮金，已經講了很多次了，當時，我和古捷陽、乙○去看場地之
      後，在樓下的時候，古捷陽是請我幫忙收禮金，談好之後，我要騎機車離開，
      結果發現我的夾克忘記拿，我就上去他們家拿，我上去之後，古捷陽來開門，
      我就看到乙○和黃桂蘭互拉頭髮，兩個人躺在沙發上，古劉純妹站在我旁邊下
      跪，下跪後我就把他扶起來，之後，古捷陽跟被告就拉在一起了，古捷陽有壹
      個女兒，拿著菜刀站在茶几的附近，我看到之後，就趕快拿了外套走了。（問
      ：你看到的情形，是乙○已經跟黃桂蘭拉在一起了，在前一段你還未進門前，
    　被告跟古曉倩打乙○的情形你有看到嗎？）沒有。」等語）結證之情節相符，
      並有告訴人乙○三軍總總醫院附設民眾診療服務處診斷證明書（甲種）（詳九
      十二年度偵字第一五五一四號卷第十五頁，載「右眼結膜下出血及右眼球挫傷
　　　、右頰三道抓痕（皆０．五公分乘以０．五公分）、左臉頰三道傷痕（皆０．
  　　五公分乘以０，五公分）、右眼眶下挫傷（一公分乘以一公分）、右上臂瘀青
    　（十．五公分乘以六公分）、右手臂瘀青（五公分乘以二．五公分）、左手肘
      瘀青（五公分乘以二公分）、左第四趾瘀青（三公分乘以一公分）」）、黃桂
　    蘭行政衛生署桃園醫院傷害診斷證明書（詳九十二年度偵字第一五五一四號卷
      第十六頁，載「頭皮腫帳，右前臂瘀擦傷」）、告訴人乙○傷害古劉存妹之臺
　　　灣桃園地方法院檢察署檢察官九十二年度偵字第一五五一四號聲請簡易判決處
　　　刑書（詳九十二年度偵字第一五五一四號卷第四五頁至第四六頁）、古育慈、
　　　古曉倩、被告甲○○、黃桂蘭所繪當日現場圖（詳九十三年度偵續字第四０號
    　卷第二十頁至第二三頁）等在卷可稽，觀諸古捷陽係被告甲○○之父，古捷陽
      就被告甲○○對其施加暴行部分復不願提出告訴、古劉存妹則係被告甲○○之
      奶奶，倘證人古捷揚、古劉存妹非親眼目睹被告甲○○出拳毆打告訴人乙○，
      當無無端故加設詞誣陷之理，是渠等證詞自屬公正客觀而可採取，準此，被告
      甲○○所辯當日係在房間內睡覺，係因聽聞客廳發生爭吵始出房門，其並未出
      拳毆打告訴人乙○等節顯屬不實，而係事後避就卸飾之詞，不足採信，足證告
      訴人乙○指訴被告甲○○與古曉倩、黃桂蘭共同毆打造成其受有傷害如事實欄
      之傷害等節，應非子虛，可以採信。
（二）又黃桂蘭雖證稱係由其出手毆打丈夫古捷陽，告訴人乙○受傷係因其出手抓傷
      云云（詳本院九十三年度壢簡字第一二九一號卷第四三頁至第四五頁九十三年
      十一月十五日訊問筆錄），然前揭證詞非惟與前述證人即告訴人乙○、呂美義
      、古劉存妹、古捷陽結證之內容迥異，況參以證人黃桂蘭業於本院證稱被告甲
      ○○案發當時在場並於其遭告訴人乙○毆打時向告訴人乙○下跪要求其不要打
      黃桂蘭（詳本院九十三年度壢簡字第一二九一號卷第四四頁九十三年十一月十
      五日訊問筆錄稱：「．．．然後我的三個孩子就是被告、古育慈、古曉倩就在
      那邊跪乙○，叫她不要打我，我先生就在旁邊拍手叫好，那我婆婆是在旁邊看
    　熱鬧，並沒有跪下來」等語），惟於檢察官偵查中問及當日何人在場時卻故意
      省略被告甲○○，並於本院庭訊時所不爭（詳九十三年度偵續字第四０號卷第
      十三頁九十三年四月八日偵訊筆錄稱：「（問：當時現場有哪些人？）我婆婆
      、我先生、古曉倩、古育慈，乙○及我。．．．（問：甲○○都在旁邊？）我
      看不到，我整個人都在地上。」等語、本院九十三年度壢簡字第一二九一號卷
      第四四頁至第四五頁），倘非迴護被告甲○○，又何須在偵查中故為虛偽之證
      述，是其前揭證詞均不足採為有利於被告甲○○之認定甚明；另證人古育慈雖
      亦證稱當時係母親黃桂蘭先打父親古捷陽，後來當告訴人乙○與黃桂蘭拉扯在
      一起時，被告甲○○係拉黃桂蘭而古育慈及古曉倩係拉告訴人乙○云云（詳本
      院九十三年度壢簡字第一二九一號卷第四六頁至第四七頁九十三年十一月十五
      日訊問筆錄），非但與其於警訊中所述被告甲○○可能是於拉扯當中不小心碰
      到告訴人乙○造成告訴人乙○之內容不符（詳九十二年度偵字第一五五一四號
      卷第十二頁背面稱：「．．．我哥哥可是拉扯當中不小心碰撞到乙○才受傷。
      」等語），且與其在偵查中結證稱當時被告甲○○並未在現場，於告訴人乙○
      與黃桂蘭發生拉扯後，被告甲○○始行出來，並由被告甲○○拉母親黃桂蘭，
      父親古捷陽拉告訴人乙○等節亦截然不同（詳九十二年度偵字第一五五一四號
      卷第二九頁至第三一頁九十二年十月二十八日偵訊筆錄稱：「（問：當時在場
      尚有何人？）我，及『倩』，及『環』及我父親及我奶奶『古劉純妹』共五人
      ，當時『夫』不在場。．．（問：『夫』何時出現？）『環』與我媽媽還在互
      抓頭髮時，我哥哥從房間出來。（問：看到『夫』有何動作？）『夫』拉我媽
      媽之手臂往後拉，我父親則拉住『環』，但人並未因此分開，我們當時就報警
      。」等語），觀諸被告甲○○業供承當日有碰告訴人乙○的手，且手肘有碰撞
      到告訴人乙○等情，益徵證人古育慈所為前揭證述顯然不實，亦無從執為有利
　　　於被告甲○○之認定自明；再者，證人古曉倩亦於本院證稱當日係母親黃桂蘭
  　　先出手毆打父親古捷陽，被告甲○○於告訴人乙○與母親黃桂蘭拉扯之際有在
    　場與古曉倩、古育慈一同對告訴人乙○下跪云云（詳九十二年度偵字第一五五
      一四號卷第四八頁至第四九頁九十三年十一月十五日訊問筆錄），惟依其於警
      訊時所稱被告甲○○有拉扯造成告訴人乙○受傷（詳九十二年度偵字第一五五
      一四號卷第十頁）及本院訊問中結證稱被告甲○○有以手肘碰撞告訴人乙○等
      節（詳本院九十三年度壢簡字第一二九一號卷第四九頁九十三年十一月十五日
      訊問筆錄），足證告訴人乙○所受傷害確因被告甲○○所造成，另參酌證人古
      曉倩於偵查中卻向檢察官謊稱被告甲○○一直在睡覺都未在現場，係警察來時
      說所有人都有出來，才將被告甲○○叫醒，此際被告甲○○始從房間出來等情
      （詳九十三年度偵續字第四０號卷第十五頁九十三年四月十八日偵訊筆錄稱：
      「（問：甲○○在做何事？）在睡覺。（問：甲○○都一直沒在現場？）沒有
      。（問：甲○○何時出現？）警察來時說所有人都要出來，才把他叫醒，從房
      裡出來。」等語），若非因被告甲○○確有出拳毆打告訴人乙○，又何須向檢
      察官為前開被告甲○○一直在睡覺之不實證述，益見被告甲○○確有出拳毆打
      告訴人乙○，被告甲○○所辯其一直在睡覺，告訴人乙○說除非其等下跪，否
      則不會放開黃桂蘭之手云云，核非事實，無從採憑。
　　綜上所述，參互各情，被告甲○○前揭傷害犯行，已臻明確，所辯要屬卸責之詞
  　，均不足採信，其犯行堪以認定，應予依法論科。
二、按家庭暴力者，謂家庭成員間實施身體或精神上不法侵害之行為；又家庭暴力罪
    者，謂家庭成員間故意實施家庭暴力行為而成立其他法律所規定之犯罪，家庭暴
    力防治法第二條第一項、第二項著有明文。查被告甲○○為告訴人乙○之兄古捷
    陽之子，被告甲○○與告訴人乙○間係四親等以內之旁系血親，自屬家庭暴力防
    治法第三條第四款所定之家庭成員，核被告甲○○所為，係犯刑法第二百七十七
    條第一項之普通傷害罪，亦屬家庭暴力防治法第二條第二項之家庭暴力罪，聲請
    簡易判決處刑書漏未論以上開罪名，尚有未洽，併予更正敘明。又被告甲○○就
    所犯傷害罪與未據起訴之成年人黃桂蘭、古曉倩間，具有犯意之聯絡及行為之分
    擔，應依刑法第二十八條之規定，論以共同正犯。爰審酌被告甲○○並無前科之
    素行，告訴人乙○係其長輩關係，僅因細故不思以理性方式溝通而犯本案犯行，
    其犯罪手段對告訴人身體、精神之損害程度，暨犯罪矢口否認、態度不佳等一切
    情狀，量處如主文所示之刑，並諭知易科罰金之折算標準。
三、次按「共同正犯因相互間利用他人之行為，以遂行其犯意之實現，本於責任共同
    之原則，有關沒收部分，對於共犯間供犯罪所用之物，自均應為沒收之諭知。」
    （參最高法院八十九年臺上字第六九四六號判決）。經查共犯古曉倩持以毆打告
    訴人乙○之掃把一支，雖未扣案，然被告甲○○業供明係其母親即共犯黃桂蘭所
    有，現還在家中等情（詳本院九十三年十二月六日審判筆錄第八頁至第九頁），
    依共犯關係理論，應併依刑法第三十八條第一項第二款之規定，予以宣告沒收。
據上論斷，應依刑事訴訟法第四百五十二條、第二百九十九條第一項前段，刑法第二
十八條、第二百七十七條第一項、第三十八條第一項第二款、第四十一條第一項前段
，罰金罰鍰提高標準條例第一條前段、第二條，判決如主文。
本案經檢察官李山明到庭執行職務。
中　　　華　　　民　　　國　　九十三　　年　　 十二 　　月　　 二十 　　日
                                    臺灣桃園地方法院刑事第一庭
                                        審判長法  官  曾淑華
                                              法  官  黃梅淑
                                              法  官  朱美璘
右正本證明與原本無異。
如不服本判決，應於判決送達後十日內向本院提出上訴狀（應抄附繕本），上訴於臺
灣高等法院。
                                              書記官  林怡君
中　　　華　　　民　　　國　　九十三　　年　　 十二 　　月　　 二十 　　日
